【裁判字號】    95,交易,58
【裁判日期】    950310
【裁判案由】    過失傷害
【裁判全文】
臺灣臺中地方法院刑事判決              95年度交易字第58號
公  訴  人  臺灣臺中地方法院檢察署檢察官
被      告  甲○○
上列被告因過失傷害案件，經檢察官提起公訴（九十四年度偵字
第一０九０九號），被告於準備程序就被訴事實為有罪之陳述，
本院合議庭裁定由受命法官獨任進行簡式審判程序，並予判決如
下：
    主    文
甲○○從事業務之人，因業務上之過失傷害人，處有期徒刑肆月
，如易科罰金，以佰元折算壹日。
    犯罪事實
一、甲○○係計程車司機，從事計程車載客為主要業務，為從事
    駕駛業務之人，其於民國九十三年十二月十五日二十時五十
    分許，駕駛車牌號碼八０二－ＭＧ號營業用小客車，自臺中
    市○區○○路往東光路方向，距臺中市○區○○路及旱溪西
    路路口三十五公尺處之路旁駛出欲迴車時，原應注意行經劃
    有分向限制線之路段，不得迴車，且駕駛車輛應注意車前狀
    況，隨時採取必要之安全措施，而當時天候晴、光線為夜間
    有照明、路面乾燥無缺陷、無障礙物、視距良好，依其之智
    識程度及當時情況，並無不能注意之情事，詎甲○○竟仍疏
    於注意，貿然迴轉至對向車道欲東行往旱溪西路行駛，適十
    甲路上有乙○○騎乘車牌號碼ＸＲ三－六二０號重型機車，
    搭載友人黃沛嘉，甫經過十甲路與旱溪西路路口，由東往西
    方向直行欲往東光路駛來，亦疏未注意車前狀況，且行駛於
    快車道上，於行經上開甲○○迴車處，發現甲○○所駕駛營
    業小客車時，已閃避不及，致其所騎乘機車前車頭與甲○○
    駕駛之營業用小客車左側車身在分向限制線上相撞，乙○○
    因而人車倒地，並受有頭部外傷併蟲蜘蛛膜下腔出血、下頷
    撕裂傷、右側下頷骨骨折及頸部挫傷等傷害。嗣甲○○於車
    禍後，在有偵查權限之警察機關尚未發覺犯罪前，留在現場
    並主動向據報前來處理之臺中市警察局第三分局交通分隊警
    員嚴家治坦承肇事，且自願接受裁判。
二、案經乙○○訴由臺中市警察局第三分局報請臺灣臺中地方法
    院檢察署檢察官偵查起訴。
    理    由
一、上揭犯罪事實，業據被告甲○○於本院審理時供承不諱，核
    與告訴人乙○○、證人即案發當時為告訴人所搭載之黃沛嘉
    先後於警詢及偵查時指證述情節相符（見警卷第七頁至第九
    頁，偵查卷第六頁至第七頁、第一一頁），並有道路交通事
    故現場圖、道路交通事故調查報告表（一）、（二）各一紙
    、現場及車損照片共六幀、澄清醫院診斷證明書一紙等附卷
    可稽（見警卷第一０頁至第一二頁、第一五頁至第一七頁，
    偵查卷第一三頁），足認被告上開自白與事實相符，堪予採
    信。按汽車行經劃有分向限制線之路段，不得迴車，且汽車
    駕駛人應注意車前狀況，隨時採取必要之安全措施，道路交
    通安全規則第一百零六條第二款及第九十四條第三項分別定
    有明文；又所謂「分向限制線」，係用以劃分路面成雙向車
    道，禁止車輛跨越行駛，並不得迴轉，其標線為雙黃實線，
    除交岔路口或允許車輛迴轉路段外，均整段劃設之，道路設
    有中央分向島者，得加繪本標線，其方式為以單黃實線分別
    劃設於分向島之兩側，道路交通標誌標線號誌設置規則第一
    百六十五條復有明定。查上揭臺中市○區○○路，劃有雙黃
    實線，有上開現場圖、現場照片在卷可稽，自屬不得迴車之
    路段，被告駕車當應遵守上述規定，小心從事。而依卷附交
    通事故調查報告表之記載，本件被告肇事當時，天候晴朗，
    光線為夜間有照明，路面乾燥、無缺陷、無障礙物，視距良
    好，依被告之智識程度及當時情況，並無不能注意之情事，
    被告竟貿然違規迴轉至對向車道，其駕車行為自有過失，甚
    為明確。而告訴人因此車禍受有頭部外傷併蟲蜘蛛膜下腔出
    血、下頷撕裂傷、右側下頷骨骨折及頸部挫傷等傷害，有上
    開澄清醫院診斷證明書可稽，被告之過失行為與告訴人之傷
    害間，具有相當因果關係，亦足認定。雖告訴人於本件車禍
    騎乘機車，亦有疏未注意車前狀況，且騎乘快車道之情形，
    惟此僅屬告訴人對車禍發生與有過失，仍難免除被告對本件
    車禍發生之過失責任。是本件事證已臻明確，被告犯行洵堪
    認定。
二、按刑法上所謂業務，係指個人基於其社會地位繼續反覆所執
    行之事務，其主要部分之業務固不待論，即為完成主要業務
    所附隨之準備工作與輔助事務，亦應包括在內，此有最高法
    院七十一年臺上字第一五五０號判例意旨可供參照。本件被
    告甲○○於車禍事故時，領有職業小客車駕照，擔任計程車
    司機，以駕駛營業用小客車載客為業，經被告供述在卷及據
    員警於臺中市警察局第三分局交通分隊調查筆錄職業欄記載
    明確（見警卷第六頁、第四頁），揆諸前揭最高法院判例意
    旨，被告駕駛上開營業用小客車而在道路上行駛，反覆執行
    此等事務，自屬以駕駛為業務之人，是核被告所為，係犯刑
    法第二百八十四條第二項前段之業務過失傷害罪，起訴意旨
    誤認被告係犯同條第一項前段之普通過失傷害罪，起訴法條
    尚有未洽，惟其基本社會事實同一，本院仍應予審論，並變
    更起訴法條。另被告於車禍發生後留在現場，且撥打電話報
    請處理，並向前來處理之臺中市警察局第三分局交通分隊警
    員嚴家治坦承肇事，自願接受裁判等情，業經被告供陳在案
    （見警卷第五頁），並有前開道路交通事故調查報告表（一
    ）載明被告肇事後並未逃逸之情可憑，被告係對於未發覺之
    罪自首而受裁判，應依刑法第六十二條前段之規定，減輕其
    刑。爰審酌被告於本件車禍之過失程度，告訴人乙○○受傷
    深重，醫院且一度發出患者病危通知單（見偵查卷第一三頁
    ），但其就本次車禍之發生，因違規騎乘快車道而與有過失
    ，被告肇事後迄未積極與告訴人達成和解，以金錢稍事補償
    告訴人之損失，暨其犯後終能坦認自己確有過失之犯罪後態
    度等一切情形，量處如主文所示之刑，並諭知易科罰金之折
    算標準。
據上論斷，應依刑事訴訟法第二百七十三條之一第一項、第二百
九十九條第一項前段、第三百條，刑法第二百八十四條第二項前
段、第六十二條前段、第四十一條第一項前段，罰金罰鍰提高標
準條例第一條前段、第二條，判決如主文。
本案經檢察官劉邦繡到庭執行職務。
中    華    民    國    95    年     3     月    10   日
                  刑事第四庭  法  官  陳思成
上正本證明與原本無異。
如不服本判決，應於送達後十日內向本院提出上訴狀（須附繕本
），上訴於臺灣高等法院臺中分院。
                              書記官  王嘉麒
中    華    民    國    95    年     3     月    10   日
附錄論罪科刑法條
刑法第二百八十四條第二項
從事業務之人，因業務上之過失傷害人者，處一年以下有期徒刑
、拘役或一千元以下罰金，致重傷者，處三年以下有期徒刑、拘
役或二千元以下罰金。


司法院資訊處製作；財團法人民間司法改革基金會備份。
